臺灣臺南地方法院交通事件裁定　　　　　　　　　　九十一年度交聲字第二三四號
　　移送機關　交通部公路總局嘉義區監理所新營監理站
　　受處分人　甲○○
　　即異議人
右列受處分人因違反道路交通管理處罰條例案件，對於交通部公路總局嘉義區監理所
新營監理站民國九十一年六月二十一日所為之裁決處分（處分案號：新監裁違字第駕
裁七三—ＡＢＸ三六七九六五號），聲明異議，本院裁定如左：
    主  文
異議駁回。
    理  由
一、聲明異議意旨略以：如附件聲明異議狀所載。
二、按汽車駕駛人，駕駛汽車有違反本條例之行為，經交通勤務警察或依法令執行交
    通稽查任務人員制止時，不聽制止或拒絕停車接受稽查而逃逸者，除按各該條規
    定處罰外，處新臺幣三千元以上六千元以下罰罰鍰；並記違規點數一點，道路交
    通管理處罰條例第六十條第一項、第六十三條第一項第一款分別定有明文。
三、經查：
    （一）本件受處分人即異議人甲○○係於民國九十一年六月七日下午六時四十九
          分許，駕駛車牌號碼ＱＲ二─四七七號輕型機車，在行經臺北市○○路○
          段與金明路之設有燈光號誌管制之交岔路口時，因未依規定二段式左轉，
          逕行左轉（此部分異議人並不爭執，且亦繳交罰鍰完畢），經值勤警員當
          場攔停，惟異議人拒絕停車接受稽查，而經值勤警員逕行舉發等情，有臺
          北市政府警察局北市警交大字第ＡＢＸ三六七九六五號舉發違反道路交通
          管理事件通知單一紙在卷可稽，並經證人即本件舉發之臺北市政府警察局
          內湖分局大湖派出所警員徐俊明於本院調查時，到庭具結陳證：「（問：
          你當時攔停異議人時，有無鳴笛？）我有在異議人的前方鳴笛，．．．（
          你有無指示他靠邊停車？）我有鳴笛，同時用手勢示意她靠邊停車．．．
          」等語無訛（見本院九十一年八月一日訊問筆錄），而異議人亦坦承有於
          右開時、地駕駛該輛輕型機車行經該處設有燈光號誌管制之交岔路口，未
          依規定二段左轉之違規事實，參諸執勤警員係依法執行公務，與異議人並
          不相識，素無怨隙，苟非實情，自無須恣意誣攀之理。而且警員執行公務
          本身受行政懲處責任之監督，到庭具結作證更以刑罰擔保其真實性，警員
          應無甘冒行政懲處及刑法偽證罪責任而刻意誣陷之必要。因此，可信賴警
          員徐俊明前開陳證為真實。
    （二）異議人雖一再辯稱其因戴全罩式安全帽、車聲又吵，而未能聽聞警員哨音
          ，並非不服稽查而逃逸云云。惟本件舉發警員是站在異議人前方指示其停
          車，而異議人對自己未依規定二段式左轉之違規情節亦不否認，當時豈有
          不知警員之手勢是針對其違規而攔停之用意？且按法院受理交通異議案件
          ，乃是對於交通舉發行政處分審查其是否違法，本質上屬於行政爭訟過程
          ，與普通法院審理刑事案件之原則不同。其舉證責任之原理，非如刑事案
          件中，應超越任何合理懷疑始可為有罪判決者之嚴格程度。其舉證責任之
          原理，應與民事訴訟相類似，除有特別規定外，基本上準用民事訴訟法，
          由國家機關與人民二造，各自履行其主觀之舉證責任，在過程中各自提出
          證據；若窮盡各種證據方法，待證結果仍有不明時，則由客觀之舉證責任
          危險分配原則，決定國家機關與人民二造何人應受敗訴危險。此參酌行政
          訴訟法第一百三十六條規定準用民事訴訟法第二百七十七條自明。查原裁
          決機關交通部公路總局嘉義區監理所新營監理站，裁決異議人，乃引據舉
          發單為證。而舉發本件違規事件之臺北市政府警察局內湖分局大湖派出所
          警員徐俊明，就本件如何查獲並逕行舉發之經過，亦於本院調查時到庭陳
          證無訛，已如前述，並就異議人所駕之輕型機車係在行經前開設有燈光號
          誌管制之路口違規【未依二段式左轉】，並經其當場攔截，而拒絕停車接
          受稽查等本件違規情節均供述明確，而查警員徐俊明本身直接見聞異議人
          所駕之機車拒絕停車接受稽查之事實經過，對事實最為明瞭，又經以行政
          及刑事責任擔保其真實性，且舉發當時所記載違規人所駕車之違規情節又
          與事實相符等等各項因素，綜合認定其陳述為可採信。而異議人就其指稱
          舉發員警舉發有誤乙節，既未提出確實證據以供調查，且未提供任何相關
          證據足資證明值勤員警確有捏造事實違法取締之情事，從而異議人前開所
          辯，要係卸責之詞，自無可採。
    （三）本件異議人有於右述時、地，駕駛前開輕型機車，因未依規定二段式左轉
          ，經交通勤務警察制止時，拒絕停車接受稽查而逃逸之事實，既可認定，
          則移送機關即交通部公路總局嘉義區監理所新營監理站據此引用前開道路
          交通管理處罰條例第六十條第一項、第六十三條第一項第一款規定，而裁
          處異議人罰鍰新臺幣六千元並記違規點數一點，於法並無不當，異議人異
          議為無理由，應予駁回。
四、據上論斷，應依道路交通案件處理辦法第十九條，裁定如主文。
中      華      民      國      九十一    年    十二    月    二十七    日
  臺灣臺南地方法院交通法庭
                                  法  官  洪  士  傑
右正本證明與原本無異
如不服本裁定應於送達後五日內向本院提出抗告狀
                                  書記官  孫  鈴  堯
中      華      民      國      九十二    年    一      月      二      日
